【裁判字號】    88,易,617
【裁判日期】    890225
【裁判案由】    詐欺
【裁判全文】
臺灣新竹地方法院刑事判決                          八十八年度易字第六一七號
    公  訴  人  臺灣新竹地方法院檢察署檢察官
    被      告  甲○○
右列被告因詐欺案件，經檢察官提起公訴 (八十七年度偵續字第一一號)，本院判
決如左：
    主  文
甲○○無罪。
    理  由
一、公訴意旨略以：被告甲○○意圖為自己不法之所有，於民國（）八十七年四月間
    ，向乙○○佯稱：欲合作經營位於新竹縣尖石鄉○○段第六十八號原住民保留地
    所栽種之地上物，並約定由乙○○出資新台幣（下同）二十萬元予甲○○作為耕
    作管理費用，收成後扣除採收及裝運費用，純利由二人均分，乙○○不疑有他，
    與甲○○簽訂合作經營契約書。詎甲○○仍續以栽種水果需要施肥、灑藥、套袋
    等費用為幌，向乙○○陸續借款二十二萬六千三百元。嗣前開水梨採收期時，甲
    ○○則以父母不同意、水梨腐爛等情為由，阻撓乙○○等採收，致乙○○僅取得
    一百多箱之顯不相當數量之水梨。經乙○○多次催討，均無成效，始悉受騙。因
    認甲○○涉有刑法第三百三十九條第一項詐欺罪嫌云云。
二、訊據被告甲○○固不否認有與乙○○簽訂合作經營契約書之事實，惟矢口否認有
    何詐欺犯行，辯稱：伊是因為去年水梨收成不好，許多爛掉了，但伊仍有給告訴
    人水蜜桃九百多箱，水梨一百一十四箱，伊沒有拒絕告訴人採收，伊也沒有詐欺
    等語。按刑法第三百三十九條第一項之詐欺罪，係以行為人於行為之始，即有為
    自己或第三人不法所有意圖，並施用詐術，使人陷於錯誤，而將本人或第三人之
    物交付，為其犯罪構成要件，即須行為人主觀上有不法所有之意圖，客觀上有詐
    術行為之實施，始能成立，苟事後因無法依約履行，乃民事債權債務之糾葛，應
    循民事途徑解決。經查，本件告訴人與被告於八十七年四月十四日簽訂合作經營
    契約，依契約第一條至第四條約定：被告應提供座落新竹縣尖石鄉○○段第六八
    號原住民保留地，告訴人則應提供新台幣二十萬元，作為被告耕作管理費用，收
    成總額扣除採收及裝運費用後之純利二人均分，此有合作經營契約書附於偵查卷
    可憑，足見被告僅有提供前開保留地供種植果樹，並未保證前開保留地為其所有
    甚明；而告訴人亦稱被告確有在前開山地保留地栽種（見本院八十九年二月十五
    日審判筆錄），且不否認已自被告處拿到水蜜桃九百多箱、水梨一百一十四箱之
    事實，是被告就與告訴人合夥種植果樹乙節，於取得告訴人之款項之初，並未欺
    騙告訴人，綜上所述，被告是否未依約履行，乃民事糾葛，尚不得遽認被告有詐
    欺之犯行。此外，復查無其他積極證據足資證明被告確有詐欺犯行，自應為被告
    無罪之諭知。
三、據上論斷，刑事訴訟法第三百零一條第一項，判決如主文。
中      華      民      國      八十九      年    二      月    二十五  日
                                 臺灣新竹地方法院刑事第一庭
                                     法  官   謝  慧  敏
右正本證明與原本無異。
如不服本判決，應於判決送達後十日內向本院提出上訴狀( 應附繕本 )，上訴於
臺灣高等法院。
                                     書記官   龔  紀  亞
中      華      民      國      八十九      年    二      月    二十五  日


司法院資訊處製作；財團法人民間司法改革基金會備份。
